臺灣板橋地方法院民事裁定　　　　　　　96年度聲字第2036號
聲　請　人
即　債權人　來來超商股份有限公司
法定代理人　甲○○
相　對　人
即　債務人　乙○○
上列聲請人聲請發還擔保金事件，本院裁定如下：
    主  文
聲請駁回。
聲請程序費用由聲請人負擔。
    理  由
一、按返還擔保金，依民事訴訟法第106 條準用第104 條之規定
    ，須符合：(1)應供擔保之原因消滅者。(2)供擔保人證明受擔
    保利益人同意返還者。(3)訴訟終結後，供擔保人證明已定20
    日以上之期間，催告受擔保利益人行使權利而未行使者，或
    法院依供擔保人之聲請，通知受擔保利益人於一定期間內行
    使權利並向法院為行使權利之證明而未證明者之要件，法院
    始得裁定返還擔保金。而所謂受擔保利益人行使其權利，應
    指行使因供擔保惹起訴訟行為所生之損害賠償請求權而言。
二、本件聲請意旨略以：聲請人就返還未到期租金支票事件聲請
    假處分，獲鈞院以95年度裁全字第10985 號裁定准許，聲請
    人依前開裁定以新台幣 226,800元供擔保提存後，向臺灣臺
    北地方法院聲請強制執行，亦獲該院以95年度執全字第4479
    號執行命令准許在案。聲請人前向鈞院聲請假處分及執行之
    相對人均為乙○○，惟系爭支票受款人為廖金花，故聲請假
    處分及強制執行禁止提示兌現對象對係廖金花而非乙○○，
    本件聲請人之提存顯然出於錯誤。聲請人與相對人間之糾紛
    ，業經鈞院審理後促成兩造和解，且聲請人對相對人之強制
    執行與假處分亦皆撤回。綜上，聲請人為禁止相對人處分系
    爭支票而提存之擔保金係出於錯誤，爰依提存法第16條第1
    項第5 款規定，聲請發還擔保金等語。
三、經查，按提存事件性質上屬非訟事件，法院就當事人主張之
    事項，僅能就形式上審查其是否相符，故提存人提存出於錯
    誤者，應係指依提存人之主張，就形式上觀察，即知係出於
    錯誤者而言，且此所謂之錯誤，係指表意人為意思表示時，
    因認識不正確或欠缺認識，以致內心之效果意思與外部之表
    示行為不一致之謂，惟表意人於其意思形成過程中，對於其
    決定為某特定內容意思表示具有重要性之事實認識不正確之
    動機錯誤，不視為錯誤。本件聲請人聲請假處分之對象為乙
    ○○，依該假處分裁定而提存擔保之對象亦為乙○○，嗣提
    存後亦聲請對乙○○之財產為強制執行，前後對象一致，難
    謂有何內心效果意思及外部表示行為不一致可言，自無所謂
    提存出於錯誤之情事。故聲請人依提存法第16條第1 項第5
    款規定「提存出於錯誤」，請求裁定返還系爭提存物，於法
    未合，不應准許。又本件聲請人於提存後，既持該假處分裁
    定向臺灣臺北地方法院執行處聲請對相對人財產為強制執行
    ，並經該院執行處核發執行命令，禁止相對人乙○○就原裁
    定附表所列支票於本案判決確定前不得向付款人請求付款及
    轉讓與第三人，此有聲請人提出本院95年度裁全字第10985
    號民事裁定、臺灣臺北地方法院95年11月8 日北院錦95執全
    宇字第4479號執行命令等影本為證，即難謂對相對人未因其
    所為之強制執行而受有損害，聲請人若欲請求返還系爭提存
    物，仍應依首揭民事訴訟法規定返還擔保物之要件行之，併
    予敘明。
四、依民事訴訟法第95條、第78條，裁定如主文。
中　　華　　民　　國　　96　　年　　8 　　月　　13　　日
                  民事第三庭    法　官　邱育佩
以上正本證明與原本無異。
如對本裁定抗告，須於裁定送達後10日內向本院提出抗告狀，並
應繳納抗告裁判費新臺幣 1,000元。
中　　華　　民　　國　　96　　年　　8 　　月　　13　　日
                                書記官　王苑琦
